【裁判字號】    97,消債更,868
【裁判日期】    971107
【裁判案由】    聲請更生程序
【裁判全文】
臺灣高雄地方法院民事裁定           97年度消債更字第868號
聲  請  人
即債務人    甲○○
                        2號
上列當事人聲請消費者債務清理事件，本院裁定如下：
    主  文
債務人甲○○自中華民國九十七年十一月七日下午四時起開始更
生程序。
命司法事務官進行本件更生程序。
    理  由
一、按債務人對於金融機構因消費借貸、自用住宅借款、信用卡
    或現金卡契約而負債務，在聲請更生或清算前，應提出債權
    人清冊，以書面向最大債權金融機構請求協商債務清償方案
    並表明共同協商之意旨。又法院開始更生程式之裁定，應載
    明其年、月、日、時，並即時發生效力。次按法院裁定開始
    更生或清算程式後，得命司法事務官進行更生或清算程式，
    必要時得選任律師、會計師或其他適當之自然人或法人一人
    為監督人或管理人。消費者債務清理條例第151 條第1 項、
    第45條第1 項、第16條第1 項分別定有明文。
二、聲請意旨略以：伊曾依「中華民國銀行公會會員辦理消費金
    融案件無擔保債務協商機制」（下稱無擔保協商）申請債務
    協商，經協商成立，約定自民國（下同）96年2 月起，分80
    期，利率3.88％，每月應繳納新台幣（下同）10,477元，因
    聲請人收入來源端靠政府補助金及聲請人資源回收所得支付
    ，每月約9,000 元，扣除必要生活費用約5,000 元，實已不
    足支付協商還款金額，迫不得已僅得毀諾，並非惡意，因客
    觀上確有不可歸責之事由所致。又伊無擔保或無優先權之債
    務總額未逾1,200 萬元，復未經法院裁定開始清算程序或宣
    告破產，爰提出本件聲請更生等語。
三、經查：
  (一)按「債務人與金融機構協商成立者，不得聲請更生或清算。
    但因不可歸責於己之事由，致履行顯有重大困難者，不在此
    限」、「本條例施行前，債務人依金融主管機關協調成立之
    中華民國銀行公會會員，辦理消費金融案件無擔保債務協商
    機制與金融機構成立之協商，準用前項之規定」消費者債務
    清理條例第151 條第5 、6 項分別定有明文。
  (二)聲請人所主張上情，業據其提出債權人清冊、個人信用報告
    資料、財產狀況說明書、債務協商協議書暨無擔保債務還款
    計畫書、戶籍謄本、聲請人及其配偶之95年、96年所得清單
    及財政部高雄市國稅局財產歸屬資料清單、勞健保支出證明
    、戶籍謄本、所得資料列冊、老人補助匯款資料、聲請人之
    夫低收入核准資料、聲請人之夫診斷證明書為證。
  (三)準此，聲請人薪資約9,000 元，此參以其95、96年度所得清
    單，應可信為真；又以聲請人收入顯已不足繳納協商應納之
    10,477元，債權人竟以該條件與聲請人達成協議，以聲請人
    係債務人之經濟上弱勢地位，債權人顯係以債務人不能負擔
    之金額達成協商，債務人就該協商之不能履行係債權人明知
    並可預見發生之結果，應認債務人之不履行協商係「不可歸
    責於己之事由，致履行顯有重大困難者」，此外，復查無債
    務人有消費者債務清理條例第6 條第3 項、第8 條或第46條
    各款所定駁回更生聲請之事由，則本件聲請與法相合，應予
    准許，並依上開規定命司法事務官進行本件更生程序，爰裁
    定如主文所示。
中    華    民    國    97    年    11    月    7     日
                  臺灣高雄地方法院鳳山簡易庭
                          法  官  楊智守
上為正本係照原本作成。
本件不得抗告。
本裁定已於97年11月7日下午4時公告。
中    華    民    國    97    年    11    月    7     日
                          書記官  洪育祺


司法院資訊處製作；財團法人民間司法改革基金會備份。
